臺灣臺北地方法院民事判決　　　　　　　　　　　　 九十年度婚字第五八四號
　　原　　　告　乙○○
　　被　　　告　甲○○
右當事人間請求離婚事件，本院判決如左：
    主    文
准原告與被告離婚。
訴訟費用由被告負擔。
    事    實
甲、原告方面：
  一、聲明：如主文所示。
  二、陳述：
  （一）原告與被告於民國五十六年間，因雙方家長談妥而結婚，婚前素未謀面，亦
        不知被告個性，被告好賭成性並有暴力傾向，使原告及子女飽受精神虐待。
  （二）被告從未盡家庭責任，並染有酗酒惡習，動輒對原告及子女辱罵，甚至暴力
        毆打，並曾導致原告受傷住院，為此依民法第一千零五十二條第一項第三款
        提起本件訴訟等語。
  三、證據：提出戶籍謄本一件、驗傷診斷書三份為證。並聲請傳訊證人即二造所生
      子女林文正、林妏禧、林金龍等作證。
乙、被告方面：
  一、聲明：
  （一）請求駁回原告之訴。
  （二）訴訟費用由原告負擔。
  二、陳述：
  （一）被告與原告約十七年前舉家搬遷至台北，原告之阿姨提供土地作為停車場讓
        二造經營，生意甚佳，生活因而改善。但每日收入現金均歸原告，且十年前
        以新台幣一千一百萬元購入台北市○○路現住處，亦登記在原告名下。但原
        告靠現金積蓄揮霍無度，時常早出晚歸，染上賭博、跳舞等惡習，有時夜不
        返家，棄家庭生活於不顧。甚至擅自離家數日亦不告知去向，夫妻感情因而
        生變。近年來，原告更變本加厲，時常以登山為名，自費購買菜、肉煮食，
        供其登山友人食用，致家庭於不顧。多年來，被告衣服清洗、三餐均自理，
        並與原告分房而居，住家雖有四十餘坪，但被告之臥房則不及一坪大，連伸
        直手腳均感困難。
  （二）原告所稱遭被告辱罵及遭受精神虐待等均非事實；原告所提第一張驗傷單，
        是因為當天原告整夜未歸，被告斥責其不是，原告對被告咆哮並反唇相譏，
        且作勢要打被告，被告出於自衛不意竟打中原告。第二張驗傷單，是因為被
        告為找尋原告行蹤，到山上竟目睹原告和一群不詳之登山男伴共同玩樂嬉戲
        ，一時盛怒才責備原告，不料原告竟以防身用之噴霧器朝被告臉部猛噴，被
        告被噴後視線不明，隨手以雨傘揮打，才打中原告腳部。原告也以雨傘打被
        告肩部而造成瘀傷，實屬二人互毆行為。此二次行為均偶然發生之事實，是
        因一時憤恨引起，並非慣行如此。
  三、證據：提出驗傷診斷書一份為證。
丙、本院依職權調閱本院九十年家護字第一五一號卷。
    理    由
一、原告主張被告有酗酒惡習，其與子女長期飽受被告辱罵及暴力毆打，以達不堪同
    居虐待之程度。被告則以原告有賭博、跳舞等惡習，時常棄被告及家庭於不顧，
    並行為不檢才引起被告一時氣憤而與原告互毆，並無慣行毆打之事實等語作為辯
    解。
二、經查，兩造為夫妻關係，現仍存續中，有原告所提出之戶籍謄本一份在卷為證，
    足信為真實。另原告主張，被告多年來有酗酒惡習，長期對被告辱罵及暴力毆打
    之事實，不僅提出驗傷診斷書三張為證，並經證人林文正、林妏禧、林金龍到庭
    證稱：原告、被告經常吵架，最近比較嚴重一次，是九十年四月份在山上，被告
    打原告。二、三年前，被告也曾把原告之耳膜打傷。幾年來被告常常喝酒後在家
    裡鬧事，造成我們壓力，一直到去年被告離家後才停止。被告對原告不信任，造
    成原告很大壓力，原告去買菜，旁邊有人跟蹤、有人監視感覺等語（詳本院九十
    一年一月十六日言詞辯論筆錄）。證人林文正、林妏禧、林金龍均為被告與原告
    所生之子女，且均已成年，與兩造有至親關係，衡情斷無設詞誣陷被告之理，其
    三人證詞應可採信。另被告因九十年四月二十日，在台北市○○區○○街九五峰
    活動中心內，辱罵及毆打原告，且因之前經常辱罵、毆打原告，並限制原告外出
    之行動自由，經本院於九十年六月四日，以九十年家護字第一五一號核發保護令
    ，亦經本院調閱該卷核閱屬實，並有該裁定在卷可稽。綜上，足認原告所為前述
    主張為真實。被告雖以原告有賭博、跳舞等惡習，時常棄被告及家庭於不顧，並
    行為不檢才引起被告一時氣憤而與原告互毆云云。但被告既無法舉證以明其說，
    而其所提驗傷診斷書僅記載背部瘀傷九ㄨ五公分，至於其傷勢是他人所傷？或是
    毆打原告後，因互相拉者造成？均有可能，但被告對原告有經常性之辱罵、毆打
    之事實，已如前述，其所為主張尚不得作為其毆打原告之合法依據。
三、按維護人格尊嚴與確保人身安全，為我國憲法保障人民自由權利之基本理念。增
    進夫妻情感之和諧，防止家庭暴力之發生，以保護婚姻制度，亦為社會大眾所期
    待。民法第一千零五十二條第一項第三款所稱「不堪同居之虐待」，應就其具體
    事件，衡量夫妻之一方受他方虐待所受侵害之嚴重性，斟酌當事人之教育程度、
    社會地位及其他情事，是否已危及婚姻關係之維繫以為斷。若受他方虐待已逾越
    夫妻通常所能忍受之程度而有侵害人格尊嚴與人身安全者，即不得謂非受不堪同
    居之虐待。復所謂夫妻之一方受他方不堪同居之虐待，非以他方出於虐待之主觀
    意思為其要件，苟他方侵害人格尊嚴與人身安全之行為，客觀上已逾越夫妻通常
    可忍受程度，危及婚姻關係之維繫，即屬不堪同居之虐待。經查，原告主張被告
    長年對其施用言語及肢體暴力，已如前述，並斟酌兩造之教育程度及社會地位，
    均堪認原告受被告虐待已逾越夫妻通常所能忍受之程度，顯已侵害原告之人格尊
    嚴與人身安全，無從繼續保持共同生活之圓滿、安全及幸福，原告於婚姻期間受
    不堪同居之虐待，其據此請求判決離婚，為有理由，應予准許。
四、結論：本件原告之訴，為有理由，並依第七十八條，判決如主文。
中　　　華　　　民　　　國　　九十一　　年　　　　一　　　月　　三十　　日
                        家事法庭法  官　蔡  坤　湖
右正本證明與原本無異
如對本判決上訴，須於判決送達後二十日之不變期間內，向本院提出上訴狀。
中　　　華　　　民　　　國　　九十一　　年　　　　二　　　月　　四　　　日
　　　　　　　　　　　　　　　　書記官　林　寶　春
